【裁判字號】    89,上訴,413
【裁判日期】    890222
【裁判案由】    毒品危害防制條例
【裁判全文】
臺灣高等法院臺南分院刑事判決              八十九年度上訴字第四一三號    Ｇ
      上  訴  人
      即  被  告  甲  ○  ○
      選任辯護人  簡  承  佑  律師
右上訴人因違反毒品危害防制條例案件，不服臺灣雲林地方法院八十八年度訴字第四
六○號中華民國八十九年二月二十二日第一審判決（起訴案號：臺灣雲林地方法院檢
察署八十八年度偵字第五五六二號、毒偵字第三五一號，併辦案號八十八年度毒偵字
第四七六號、八十八年度偵字第五九八七號），提起上訴，本院判決如左：
      主      文
原判決關於販賣第二級毒品及定應執行刑部分均撤銷。
甲○○連續販賣第貳級毒品，處有期徒刑柒年陸月。扣案之安非他命驗餘淨重點零
零肆零公克沒收銷燬之，另扣案之安非他命包裝袋壹個沒收；又販賣毒品所得新台幣
壹萬伍仟元沒收，如全部或一部不能沒收時，應以其財產抵償之。
      事      實
一、甲○○意圖營利，並基於販賣安非他命之概括犯意，以其0000000000
    轉七九０號呼叫器為聯絡工具，先後於民國八十八年九月初某日、九月十五日至
    廿日間某日及十月十三日十九時許，分別在雲林縣北港鎮○○○路與民樂路口、
    同縣水林鄉○○道路口及同縣東勢鄉○○路邊等地，販賣第二級毒品安非他命計
    三次予乙○○（另案由檢察官偵辦），每次交易價錢為新台幣（下同）五千元，
    重量約一錢。嗣乙○○於同年十月十五日為警查獲其涉販賣安非他命，經其配合
    員警以上開呼叫器號碼聯絡甲○○，表示欲向其買安非他命，並約在北港鎮○○
    路與民樂路口處交易時，為警當場查獲而未遂，並扣得安非他命一包（驗餘淨重
    三．００四０公克及摻有海洛因之供其自己施用之香煙乙支（另涉施用第一級毒
    品海洛因罪，經原審判處有期徒刑壹年，該摻有海洛因香煙乙支宣告沒收銷燬確
    定在案）等物。
二、案經嘉義縣警察局民雄分局報由台灣嘉義地方法院檢察署呈請台灣高等法院台南
    分院檢察署檢察長核轉臺灣雲林地方法院檢察署檢察官偵查起訴及併案審理。
      理      由
一、訊之上訴人即被告甲○○固不否認其於前述時、地，交付安非他命予乙○○共三
    次，每次重量一錢，惟其否認有販賣安非他命予乙○○之犯行，辯稱：伊係與乙
    ○○合資一起去買的，並沒有販賣安非他命給乙○○，乙○○在警訊時所說他向
    綽號「小輪」者購買安非他命，「小輪」並非伊之綽號云云。
二、經查：被告甲○○先後已三次販賣安非他命與乙○○之犯罪事實，業據證人乙○
    ○於警訊及偵訊中證述明確，其對販賣之時間、地點、交易之金額、次數、數量
    及聯絡方式均證述詳細（見八十八年十月十六日警卷第六頁至第十頁，六九七二
    號偵查卷第十九頁筆錄），顯非無稽誣指之詞。又證人乙○○於原審初訊及本院
    調查時，問其在偵查中向檢察官證稱有向被告買入安非他命三次及配合員警逮獲
    被告等情是否其所為，其仍堅定地表示：確有向檢察官為前開供述等語（見一審
    卷第二十七頁背面、本院卷八十九年六月十六日筆錄），更見其前之證述，應非
    子虛。參諸乙○○所稱，其每次均向被告購入安非他命約一錢（約三．七五公克
    ），而乙○○於八十八年十月十五日為警查獲後經其配合員警，邀約被告至北港
    鎮○○路與民樂路進行交易為警查獲時，於被告身上起獲之安非他命一包，驗前
    淨重三．０九六六公克（見一審卷第五十五頁鑑驗通知書），若加上包裝袋之重
    量，恰約一錢，而被告甲○○於警訊時供承：「（問：據乙○○於警訊筆錄中指
    稱你分別於第一次民國八十八年九月初在雲林縣北港鎮、第二次八十八年九月十
    五至廿日間在雲林縣水林鄉、第三次八十八年十月十三日在雲林縣東勢鄉，每次
    均以一包一錢重之安非他命，均以新台幣五千元向你購買安非他命，是否屬實？
    ）確實我於右記三個時、地，均以一包一錢重之安非他命，以新台幣五千元價格
    販賣給乙○○」、「查獲安非他命三．四公克，係另嫌乙○○打電話給我，雙方
    約定在北港鎮○○路與民樂路口進行交易，我所持有之安非他命三．四公克，係
    欲販賣給乙○○」等語（見見八十八年十月十六日警卷第一頁背面至第二頁筆錄
    ），復於本院調查時供承：伊於警訊時有講上開之話沒錯，呼叫器000000
    0000號是伊使用的，七九○是代號等語（見本院卷八十九年六月十六日訊問
    筆錄），及證人即曾承辦本案之警員丙○○於本院調查時證稱：「乙○○被警查
    獲時說安非他命是向『小輪』買的，乙○○連絡『小輪』要買安非他命，並帶警
    察到達約定地點，就抓到甲○○，因此我們認為甲○○就是『小輪』，初訊是先
    瞭解案情，有錄音，沒有做筆錄，做筆錄時也有錄音，因時間久了，筆錄的錄音
    帶沒有找到」等語，益徵乙○○於警訊及偵查中所述其係向被告購買安非他命，
    為真實可採。至乙○○於本院改稱我們都是合資買的等詞，應屬迴護被告之詞，
    自不值採為有利於被告之認定。而被告並不否認有於上述時、地，三次交付安非
    他命與乙○○之事實，僅推說係與乙○○合買云云，惟此非但與其在偵查中供稱
    乙○○係找其調貨（見六九七二號偵查卷第十四頁背面筆錄）之詞，相互矛盾，
    更與其在檢察官初訊時，向檢察官供認：伊在警訊中坦承有販賣安非他命予乙○
    ○屬實在（同上卷第十三頁）等語，大相逕庭，則其後所辯係與乙○○合買或為
    乙○○調貨之詞，應為避重就輕之詞，委無可採。此外，復有安非他命一包（驗
    餘淨重三．００四０公克）扣案可證，而該包安非他命經送鑑定後，確認為甲基
    安非他命無誤，有上揭憲兵司令部刑事鑑識中心鑑識通知書附卷可參（見一審卷
    第五十五頁），足證被告販賣予乙○○之物品確係毒品安非他命。被告雖不承認
    其有前揭販賣安非他命予乙○○之犯行，本院自無從查得被告販入上開安非他命
    之真正價格及其是否因販賣安非他命予乙○○獲得具體利潤之金額，然查安非他
    命因物稀價昂，取得不易，且為政府嚴予查緝之違禁物，而販賣安非他命係屬最
    輕本刑七年以上有期徒刑之重罪，凡販賣安非他命者苟無利潤可圖，衡情應無甘
    冒被查緝法辦重刑之危險而無端平價供應他人，堪認被告販入安非他命之價格必
    較販出之價格為低而有從中賺取差額利潤圖利之事實，此應屬合於論理法則，且
    不違背社會通常經驗之理性判斷，絕非憑空所作之臆測，是被告確有販賣安非他
    命從中牟利之行為甚明。綜上所述，足見被告所辯為飾卸刑責之詞，不足採信。
    本件事證明確，被告販賣安非他命之犯行，洵堪認定。至於被告聲請調取000
    0000000（代號七九○）呼叫器之通聯記錄，因案發至今已有一年十個月
    之久，而電信單位通聯記錄通常只保留六個月，難再予調到，且本件事證已臻明
    確，亦無再予調取之必要，附為敘明。
三、按安非他命屬第二級毒品，毒品危害防制條例第二條第一項第一款定有明文。被
    告非法販賣安非他命，核其所為，係犯毒品危害防制條例第四條第二項之販賣第
    二級毒品既遂罪及同條例第四條第四項、第二項之販賣第二級毒品未遂罪。其持
    有毒品安非他命之低度行為，為其販賣之高度行為所吸收，不另論罪。又被告先
    後三次之販賣安非他命既遂、一次販賣安非他命未遂之犯行，時間緊接、基本犯
    構成要件相同，顯係基於概括犯意反覆為之，應依連續犯之規定以販賣第二級毒
    品既遂一罪論，法定刑為無期徒刑部分依法不得加重外，餘依法加重其刑。
四、原審就被告販賣安非他命部分予論科，固非無見，惟原判決於理由欄漏未論述被
    告於八十八年十月十五日販賣第二級毒品未遂罪部分，尚有未洽；又按毒品危害
    防制條例第十八條第一項所規定：「查獲之毒品，不問屬於犯人與否，均沒收銷
    燬之」，應以毒品本身為限，並不及於外包裝（參見最高法院八十八年台上字第
    五○三三號刑事判決），因此，應就扣案之毒品淨重若干，依毒品危害防制條例
    第十八條第一項前段沒收銷燬之，另外「毒品之外包裝若干」則為供販賣毒品所
    用之物，應另依毒品危害防制條例第十九條第一項沒收之。本件原判決未將包裝
    袋一個，另依毒品危害防制條例第十九條第一項沒收之，亦有未洽；又被告販賣
    安非他命既遂三次，販賣安非他命數量共約三錢，所得金額一萬五千元，均屬非
    鉅，原判決量處被告有期徒刑九年，稍嫌偏重。被告上訴意旨否認其有販賣安非
    他命之犯行，雖不足採，但原判決既有上開可議之處，即無可維持，應由本院將
    原判決關於販賣第二級毒品及定應執行刑部分均撤銷改判。爰審酌被告犯罪之動
    機、目的、手段、智識程度，販毒所生之危害及犯罪後之態度等一切情狀，量處
    如主文第二項所示之刑，以資懲儆。扣案安非他命驗餘淨重點零零肆零公克，
    應依毒品危害防制條例第十八條第一項前段宣告沒收銷燬之；又扣案前開毒品之
    外包裝袋一個，為被告所有供販賣毒品所用之物，依同條例第十九條第一項宣告
    沒收；被告販賣安非他命前三次所得共一萬五千元（每次五千元），應依毒品危
    害防制條例第十九條第一項之規定宣告沒收，如全部或一部不能沒收時，應以其
    財產抵償之。
五、臺灣雲林地方法院檢察署於八十九年五月八日雲檢森智字第○九四○三號函稱被
    告甲○○駕駛小客車於八十八年十一月二十七日二十二時四十分，在雲林縣莿桐
    鄉台一丁線與油車路口，為警查獲攜帶安非他命二包重二十公克及分裝袋一○○
    個意圖販賣等情，函請併案審理。惟查，同一事實，前經同檢察署於八十八年十
    二月十日雲檢森智字第二四○五三號函附併辦意見書（八十八年度毒偵字第四七
    六號，併辦意見書犯罪時地記載有誤），移送原審併案審理，原審判決認此部分
    扣押之安非他命二包重二十公克為供被告施用之毒品，宣告沒收銷燬；分裝袋（
    即夾鏈袋）一○○個係被告預備用以施用毒品所用，且為被告所有，業據被告供
    明在卷，依法宣告沒收在案。被告雖對其非法施用安非他命（判處有期徒刑一年
    ）部分亦提起上訴本院，然被告隨後撤回該部分之上訴，致此部分一審判決確定
    後，臺灣雲林地方法院檢察署就同一事實重複函送本院併案審理，自有未合，併
    此敘明。
據上論結，應依刑事訴訟法第三百六十九條第一項前段、第三百六十四條、第二百九
十九條第一項前段，毒品危害防制條例第四條第二項、第十八條第一項前段、第十九
條第一項，刑法第十一條前段、第五十六條，判決如主文。
本案經檢察官李傳來到庭執行職務。
中    華    民    國      八十九      年      八      月      卅一      日
                                  臺灣高等法院臺南分院刑事第三庭
                                      審判長法官  黃    聰    明
                                            法官  楊    省    三
                                            法官  黃    三    哲
右正本證明與原本無異。
如不服本判決，應於判決送達後十日內向本院提出上訴狀，其未敘述理由者並應於提
出上訴狀後十日內向本院補提理由書（應附繕本)。
                                      法院書記官  陳淑    貞
中    華    民    國      八十九      年      九      月      一        日
本案論罪科刑適用之法條：
毒品危害防制條例第四條第二項：製造、運輸、販賣第二級毒品者，處無期徒刑或七
                              年以上有期徒刑，得併科新臺幣七百萬元以下罰金
                              。


司法院資訊處製作；財團法人民間司法改革基金會備份。
